【裁判字號】    99,事聲,58
【裁判日期】    990729
【裁判案由】    聲明異議（消債）
【裁判全文】
臺灣嘉義地方法院民事裁定              99年度事聲字第58號
聲  請  人  台新國際商業銀行股份有限公司
法定代理人  乙○○
聲  請  人  安泰商業銀行股份有限公司
法定代理人  甲○○
相  對  人  丙○○
上列當事人間因消費者債務清理事件，異議人對本院司法事務官
民國99年6 月11日98年度執消債更字第28號裁定聲明異議，本院
裁定如下：
    主  文
異議駁回。
異議費用由異議人負擔。
    理  由
一、按關於更生或清算之程序，除本條例別有規定外，準用民事
    訴訟法之規定，消費者債務清理條例（下稱本條例）第15條
    定有明文。次按司法事務官處理事件所為之處分，與法院所
    為者有同一之效力。當事人對於司法事務官處理事件所為之
    終局處分，得於處分送達後10日之不變期間內，以書狀向司
    法事務官提出異議。司法事務官認前項異議有理由時，應另
    為適當之處分；認異議為無理由者，應送請法院裁定之。法
    院認第一項之異議為有理由時，應為適當之裁定；認異議為
    無理由者，應以裁定駁回之。民事訴訟法第240條之3、第24
    0之4條亦分別定有明文。本件異議人係對於本院民事執行處
    司法事務官所為裁定聲明異議，經司法事務官認其異議無理
    由而送請本院為裁定，核與上開條文規定相符，先予敘明。
二、本件異議意旨略以：按本條例第64條第3 項之規定「法院為
    第一項認可裁定前，應將更生方案之內容及債務人之財產及
    收入狀況報告書通知債權人，並使債權人有陳述意見之機會
    。」，本件債權人未曾接獲任何通知陳述意見之文書，該更
    生方案之裁定顯悖程序正義有重大瑕疵（台新）；再本件債
    務人清償成數僅38.72 ％過低（安泰）等語。
三、按債務人有薪資、執行業務所得或其他固定收入，法院認更
    生方案之條件公允者，得不經債權人會議可決，逕依債務人
    之聲請或依職權以裁定認可更生方案，本條例第64條第1 項
    定有明文。次按本條例之制定，乃為使負債務之消費者得依
    本條例所定程序清理其債務，保障債權人之公平受償，以謀
    求消費者經濟生活之更生，故除有本條例第63條第1 項、第
    64條第2 項所定之情形外，法院得斟酌裁量認可更生方案。
四、經查：
    (一)本條例第64條第3 項條文之設，乃為保障債權人之程序權
      及實體權，並使法院正確判斷有無逕行認可更生方案之必
      要，而藉以賦予債權人獲得一定資訊及陳述意見之機會；
      惟債權人  之陳述，僅供法院判斷是否逕行裁定認可方案
      之參考，並無拘束法院之效力（該條文立法理由及辦理消
      費者債務清償事件應行注意事項第27點參照），故縱使法
      院未踐行第64條第3 項之程序，對法院裁定認可更生方案
      之效力亦不生影響。
    (二)又，債權人僅執未獲陳述機會或清償成數過低為爭執，卻
      未具體指明更生方案內容有何尚欠公允之處，並揭示其經
      驗法則及證據法則，與未具異議理由無異。再者，原裁定
      雖有前揭未將更生方案內容及債務人之財產、收入狀況報
      告書通知債權人之程序瑕疵，但觀諸債務人所提更生方案
      內容，足認債務人於每月收入扣除合理之每月必要支出後
      ，已勉力提出還款方案及金額，確有履行更生方案之誠意
      ，核屬公允、適當、可行，自應予以認可。此外，本件查
      無本條例第63條第1 項或同條例64條第2 項所定不應或不
      得認可更生方案之消極事由存在。從而，本院司法事務官
      審酌前情，認債務人所提更生方案確屬公允、適當、可行
      ，而逕依本條例第64條第1 項裁定予以認可債務人所提更
      生方案，並依本條例第62條第2 項酌定其生活限制，經核
      並無不合，異議人執前詞指摘原裁定不當，求予廢棄，為
      無理由，應予駁回。
五、依民事訴訟法第240條之4第3項、第95條、第78條，裁定如
    主文。
中    華    民    國    99    年    7     月    29    日
              民事第二庭    法  官  陳思睿
上為正本係照原本作成。
如不服本裁定，應於裁定送達後10日內，以書狀向本院提出抗告
，並繳納抗告費新臺幣1千元。
中    華    民    國    99    年    7     月    29    日
                            書記官  張富

司法院資訊處製作；財團法人民間司法改革基金會備份。
